最高法院刑事判決　　　　　　　　　　　　　　　九十一年度台上字第三○二六號
　　上訴人　甲○○
右上訴人因殺人案件，不服台灣高等法院中華民國九十一年三月二十一日第二審更審
判決（九十年度上更(一)字第一０八四號，起訴案號：台灣基隆地方法院檢察署八十九
年度偵字第二一四一、二一四二、二一六六號），提起上訴，本院判決如左：
    主  文
上訴駁回。
    理  由
按刑事訴訟法第三百七十七條規定，上訴於第三審法院，非以判決違背法令為理由，
不得為之。是提起第三審上訴，應以原判決違背法令為理由，係屬法定要件。如果上
訴理由狀並未依據卷內訴訟資料，具體指摘原判決不適用何種法則或如何適用不當，
或所指摘原判決違法情事，顯與法律規定得為第三審上訴理由之違法情形，不相適合
時，均應認其上訴為違背法律上之程式，予以駁回。本件上訴意旨略稱：(一)依藍鳳凰
於民國（下同）八十九年五月二十一日受檢察官訊問及於一審受法官訊問所為甲○○
叫伊「教訓死者」或「要傷死者」之供詞，則上訴人顯然僅教唆藍鳳凰（下稱藍某）
教訓傷害林昭銘，並無致林昭銘於死之犯意，原判決徒以上訴人預先放置足以奪人命
之銳利尖刀供藍某行兇，即認有教唆殺人之犯意，顯有理由不備之違法。(二)依證人鄭
正乾於八十九年五月二十一日在案發現場受檢察官訊問時供稱：「藍有出去二、三分
鐘，張（指上訴人）沒有出去，藍出去做何事我不知道」等語，以及藍某同日供稱：
「張帶我到店門口櫃邊告訴我……」等情，顯見藍某係在行兇前始由店門外進來，
證人宋莉於一審證稱：伊抵達時，見到上訴人在店門外對藍某談話一節，與事實不符
，不得採為認定犯罪事實之證據，原判決有未盡調查證據之違失。(三)上訴人確無教唆
殺害林昭銘之事實，業經藍某多次到庭作證，且藍某亦供承係伊與林昭銘於酒席間遭
林某冷嘲熱諷之刺激始起意殺人，和上訴人完全無關，原審未深入調查，對有利上訴
人之證據完全不採，而採不利於上訴人之證據，作為認定事實之依據，認事用法，實
有可議；又原判決認藍某受上訴人之教唆而萌殺害林昭銘之犯意，進而持刀刺殺林某
致死，據以認定上訴人犯行，係深入上訴人之內心世界而為判決，此種內心世界與鬼
神之事之裁判無異，顯有無證據而推定成罪之違法，亦有濫用自由心證及違背經驗法
則之違誤。(四)上訴人確實含莫白，沒有教唆殺人，藍某於第一次警訊時坦承因遭被
害人林昭銘言詞刺激，一時情緒失控才刺殺林某，和上訴人無關，第二次警訊時，因
警方縱容其親人在旁指導做筆錄，所以翻供稱：係上訴人叫伊殺人，上訴人說以前和
林昭銘有過口角云云，誠屬無中生有，胡說八道，因上訴人與藍某並無深交，焉有不
談代價報酬，上訴人叫他去殺人，他就去殺人？上訴人與死者係好友，素無怨尤，
且曾受其資助，受其恩惠，焉有可能教人殺害他？果真上訴人教唆藍某殺人，藍某何
以良心發現後，再三向上訴人賠不是，並不斷出庭為上訴人說話作證？原審以臆測之
詞認定上訴人犯行，以藍某不實口供認定上訴人教唆殺人犯行，且以自由心證作為補
強證據，顯然違反刑事訴訟法第一百五十四條所明定之證據裁判主文及無罪推定原則
等語。
惟查採證認事以及對於證據之取捨判斷乃事實審法院之職權。原判決認定上訴人有事
實欄所載之教唆藍鳳凰殺害林昭銘之犯行，因而維持第一審關於論處上訴人教唆殺人
罪刑部分之判決，駁回該部分上訴人在第二審之上訴，係依憑藍鳳凰於警訊及檢察官
偵查中供證：伊殺害死者林昭銘，係受上訴人教唆，上訴人並事先告訴伊說刀子放在
房砧板上，用抹布蓋住，叫伊持刀刺死者，伊問為何要殺死者，他說以前常與他有
口角，要伊殺他等語，參酌證人陳明寶於一審證述：扣案之兇刀原本係放在房碗櫥
櫃內之碗盤縫隙間，並非置於砧板上等語，以及證人宋莉於一審供證：伊在進入店內
前，在店門口就看到賊仔挽（指上訴人）用手勾住爛肚鳳（指藍鳳凰）的肩膀在說話
等語，足證藍鳳凰上開供證為真實，佐以藍鳳凰持刀故意殺死林昭銘之事實，亦經一
審審認明確，判處殺人罪刑確定在案等事證，為其論據。並明：(一)藍鳳凰後來於法
院審理中翻供稱：甲○○僅叫伊教訓林昭銘，並沒有叫伊殺害林昭銘，其因於飲酒時
受林昭銘言語刺激才持刀殺害林昭銘，警訊自白係遭刑求，且案發後受被害人家屬及
幫派份子恐嚇要咬出甲○○等語，惟查藍鳳凰於一審調查其警訊自白之任意性及真實
性而提示八十九年五月二十日之警訊筆錄（亦即藍鳳凰自白其受上訴人教唆殺人之警
訊筆錄）並對其訊問時，已明確供稱：該次筆錄係照伊意思寫的，是真實的等語，且
其警訊自白，確係出於自由意思，並無受人刑求或恐嚇，亦經警員張簡同枝及劉海鯤
於一審到庭證實，又其於殺害林昭銘之前，於酒席間並未與林昭銘發生言語衝突，亦
有證人鄭正乾、楊杰、陳慶榮於法院審理中證稱：現場氣氛很好，沒有人口角吵架爭
執等語可資認定，藍鳳凰與被害人並無仇恨過節，亦據藍某於偵審中自承無訛，倘未
經上訴人教唆，何致持刀殺人，足認藍某上開翻供之詞，係企圖迴護上訴人，委無足
採。(二)上訴人雖又辯稱：伊與林昭銘係多年好友，曾受林某錢資助，不可能教唆他
人殺害林昭銘等語，惟林昭銘於遭人殺害後，上訴人在現場並未協助護送就醫，且於
案發後失去聯絡，逃往他處藏匿，於其殺人案經起訴繫屬一審法院後，始為警察於八
十九年十二月八日緝獲（因上訴人另案通緝中而被警察緝獲），觀其於案發後之反應
，與一般未涉案者反應迥異，亦足認其上開所辯，難以採信等理由綦詳。按原判決論
定上訴人教唆殺人犯行，已詳予明所依憑之證據及取捨證據之心證理由，核其採證
認事，於法並無不合，自難遽指原判決即有違反證據法則或理由不備之違誤。其餘上
訴意旨徒憑己見，就原審採證認事職權之行使及原判決已論斷說明事項，重複為事實
之爭辯，亦非適法之上訴理由。上訴意旨指摘各項，核與法律規定得為第三審上訴理
由之違法情形不相適合，其上訴違背法律上之程式，應予駁回。
據上論結，應依刑事訴訟法第三百九十五條前段，判決如主文。
中      華      民      國    九十一    年      五      月     三十     日
                              最高法院刑事第十一庭
                                  審判長法官  呂  潮  澤
                                        法官  白  文  漳
                                        法官  陳  世  雄
                                        法官  孫  增  同
                                        法官  林  開  任
      右正本證明與原本無異
                                              書  記  官
中      華      民      國    九十一    年      六      月      四      日
